臺灣屏東地方法院民事裁定　　　　　 100年度消債更字第31號
聲　請　人
即 債 務人　魏沛涵
上列當事人因消費者債務清理事件聲請更生，本院裁定如下：
    主  文
本件移送臺灣臺南地方法院。
    理  由
一、按債務人不能清償債務或有不能清償之虞者，得依本條例所
    定更生或清算程序，清理其債務；更生及清算事件專屬債務
    人住所地之地方法院管轄；關於更生或清算之程序，除本條
    例別有規定外，準用民事訴訟法之規定，消費者債務清理條
    例（下稱消債條例）第3 條、第5 條第1 項及第15條分別定
    有明文。又按定法院之管轄，以起訴時為準；訴訟之全部或
    一部，法院認為無管轄權者，依原告聲請或依職權以裁定移
    送於其管轄法院，民事訴訟法第27條、第28條第1 項亦有明
    文。再民法第20條第1 項之規定，依一定事實足認以久住之
    意思，住於一定之地域者，即為設定其住所於該地，顯見我
    國民法關於住所之設定，兼採主觀主義及客觀主義之精神，
    必須主觀上有久住一定地域之意思，客觀上有住於一定地域
    之事實，該一定之地域即為住所，故住所並不以登記為要件
    ，住所之廢止亦同，而戶籍法為戶籍登記之行政管理規定，
    戶籍地址乃係依戶籍法所為登記之事項，戶籍地址並非為認
    定住所之唯一標準（最高法院28年滬上字第112 號及27年上
    字第2454號判例、93年台抗字第393 號裁判意旨參照）。當
    事人有無久住之意思，應依客觀之事實探求並認定之，而所
    謂「一定之事實」，包括戶籍登記、居住情形、家屬概況以
    及是否在當地工作等事實均屬之（法務部80年5 月11日法
    律字第07050 號函示參照）。
二、經查，聲請人於民國100 年5 月25日向本院聲請更生時，戶
    籍地雖設於屏東縣佳冬鄉○○村○○街90號，有其戶籍謄本
    在卷可稽，惟聲請人於100 年6 月23日民事陳報狀自陳其原
    所有房屋坐落門牌號碼臺南縣永康市○○里○○路154 巷18
    弄27號，因遭臺南地方法院99年度司執字第67662 號拍賣，
    遂自99年3 月23日起另行承租位於臺南市永康區○村○街13
    8 巷92弄13號1 樓B 室之房屋居住，又因上開租賃契約於10
    0 年3 月23日到期，承租人不願續租，目前已暫時商請承租
    人同意覓得租屋處後始遷離該址，且仍將續於臺南市租賃房
    屋等語；其復陳述：聲請更生時，因房東不允許遷入設戶籍
    ，故設籍至配偶父母之戶籍處，又因各地方法院對「住所地
    」認定之主張及釋明不一，僅得依消債條例暫向臺灣屏東地
    方法院聲請更生等語（見消債更卷第125 頁），並提出租賃
    契約1 份為憑，以上均足徵其客觀上並未居住在本院所管轄
    之屏東縣市；另聲請人任職之地點係位於臺南科學園區（臺
    南市新市區○○○路2 號）之茂迪股份有限公司園區分公司
    ，本院審酌聲請人工作地點及生活範圍皆係於臺南市，堪認
    聲請人主觀上確有久住於「臺南市」之意思居住，客觀上其
    與配偶均任職於臺南市，縱嗣後其未續住於上開地址，然仍
    應有居住臺南市之事實；末查，本件卷附聲請人所提出戶政
    、稅務等資料，亦均由設於臺南市之戶政、稅務等機構所提
    供，顯見聲請人目前居住、生活所在地均位於臺南縣市，堪
    認聲請人客觀及主觀上均有久住於臺南之意思及事實。聲請
    人提出本件更生聲請時，確係設定住所於臺南市○○區○村
    ○街138 巷92弄13號1 樓之租屋處，並有客觀居住事實之處
    所，至「屏東縣佳冬鄉○○村○○街90號」僅為聲請人登記
    之戶籍地，尚難認其戶籍地即為住所地。
三、從而，本件自應由臺灣臺南地方法院專屬管轄，倘未能定管
    轄法院，亦應由聲請人主要財產所在地法院即同為臺灣臺南
    地方法院管轄。玆債務人向無管轄權之本院聲請，顯係違誤
    ，爰依職權將本件移送於該管轄法院。
四、依消債條例第5 條、第15條及民事訴訟法第28條，裁定如主
    文。
中    華    民    國   100    年    6     月    30    日
                  民事庭      法  官  陳怡先
上為正本係照原本作成
如不服本裁定，應於裁定送達後10日內，以書狀向本院提出抗告
，並繳納抗告費新臺幣1千元。
中    華    民    國   100    年    6     月    30    日
                              書記官  鄭靜芳